# 求助陈版：PPP项目的会计核算问题

提问人：a617134976 时间：2017-08-21 14:52:02
陈老师，有个项目的情况是这样的。社会资本与政府资产管理机构合资建立一项目公司开发旅游项目，其中社会资本持股70%，政府资产管理机构持股30%。鉴于社会资本与项目公司都不具备建筑资质，将项目全部外包其他机构进行建设。合资协议约定，合作经营期间项目公司获得收益优先用于社会资本收回投资及合理收益的实现，合作经营期结束后，社会资本持有的项目公司的股权无偿转让给政府部门指定机构。即社会资本获取的收益为建设完成后的经营收益。 1 、对于社会资本而言，实际为利用投资款获取了旅游项目的经营收益权，并不形成对项目公司的控制，那对项目公司投入的款项应该在什么科目核算？是否可以在无形资产中核算并在整个经营期内进行摊销？ 2 、合作经营期间项目公司不构成社会资本公司的子公司，那么项目公司实现的收益如何合并到社会资本公司的报表中？请陈老师协助解答。非常感谢。

回答人：chenyiwei
在社会资本方的个别报表层面，应基于实质重于形式原则将其对项目公司的投资确认为无形资产，在特许经营年限内摊销，与各年取得的投资收益相配比。期末无偿移交时，该股权投资的账面价值为零。 在合并报表层面，应完整体现BOT项目的核算原则，政府资产管理机构的 30 ％出资应列作负债（递延收益）。假如该BOT项目适用无形资产模式，则运营期间的收入为经营收入和该 30 ％政府出资额的按年摊销金额之和，运营成本为对应的无形资产摊销金额及日常运营成本等。到期移交时，无形资产和递延收益均为零。

提问人：a617134976 时间：2017-08-22 10:15:06
非常感谢陈老师的回复。以上回复已知悉，尚有以下疑问：
如果项目公司不纳入社会资本方的合并报表，且社会资本方应完整体现BOT项目的核算原则，在实际操作中，请陈老师帮助判断以下两种方法是否理解正确： 1 ）将项目公司报表项目100%纳入社会资本方核算，并在合并报表层面进行如下调整：项目公司形成的固定资产，调整为无形资产，固定资产的折旧调整为累计摊销；将对政府资产管理机构的30%出资调整为递延收益，并在运营期内进行摊销，社会资本方的出资做冲减。 2 ）如果直接以社会资本方单体报表为基础做归属于社会资本方的BOT收益，那么是否可以理解为与项目公司的损益类项目直接在社会资本方的单体报表中做账？
如下产生问题如下： 1 ）项目公司的收益优先用于社会资本收回投资及合理收益的实现，项目公司计提的盈余公积如何在社会资本方报表中反应？ 2 ）项目公司的税金等如何在社会资本方报表中反应？ 盈余公积及税金是否在社会资本方的报表中反应为成本？

回答人：chenyiwei
即使社会资本方不控制项目公司，在社会资本方的合并报表中，也应当体现出其为政府方面提供基础设施建造和运营服务的收入和成本。因为不论是否控制项目公司，这些服务都是提供了。 大体上可以采用你说的“将项目公司报表项目100%纳入社会资本方核算，并在合并报表层面进行如下调整：项目公司形成的固定资产，调整为无形资产，固定资产的折旧调整为累计摊销；将对政府资产管理机构的30%出资调整为递延收益，并在运营期内进行摊销，社会资本方的出资做冲减”这一做法。在不控制项目公司的情况下，项目公司净资产中无法分回的部分（如盈余公积）和税金可确认为成本。

提问人：zengfengxia 时间：2017-08-23 15:43:08
递延收益摊销冲减无形资产摊销是不是也是可以接受的做法？摊销金额确认收入，是不是符合收入定义？

回答人：chenyiwei
不建议冲减无形资产摊销，因为该款项不属于政府补助性质，确认收入更合适。

提问人：zengfengxia 时间：2017-08-24 10:48:12
谢谢陈版回复！ 还是有些疑惑，这个ppp项目，企业获取的收益其实应该是其自行出资相关的回报，授予方出资因其随资产交割返还给授予方，确认收入应如何理解？

回答人：chenyiwei
虽然收到了现金出资，但期满时无需单独归还现金，并且在约定到期无偿移交的资产价值中也不含这部分现金对应的资产价值。